臺灣臺中地方法院刑事判決　　　　　　　　　　　　　九十三年度易字第六二六號
　　公　訴　人　臺灣臺中地方法院檢察署檢察官
　　被　　　告　丁○○
右列被告因贓物等案件，經檢察官撤銷緩起訴處分後，提起公訴（九十三年度撤緩偵
字第七號），本院判決如左：
    主  文
丁○○收受贓物，處有期徒刑肆月，如易科罰金，以佰元折算壹日；又連續意圖為
自己不法之所有，而侵占遺失物，處罰金肆仟元，如易服勞役，以參佰元折算壹日。
    事  實
一、丁○○前有違反麻醉藥品管理條例案件、竊盜及妨害兵役前科（未構成累犯）。
    緣丁○○友人許瑞平（已死亡）於民國九十一年十一月底某日，在臺中地區某處
    向丁○○借款新臺幣（下同）八千元，並提供ＳＡＭＳＵＮＧ牌行動電話（序號
    為000000000000000號，係林玉珊於九十一年十二月五日凌晨零
    時二十五分許，在停放於臺中市○○路○段七○號前之車號Ｒ三—五一二一號自
    用小客車內失竊）及ＭＯＴＯＲＯＬＡ牌行動電話（序號為000000000
    000000號，係林錦輝於九十一年九月下旬某日凌晨零時許，在臺中縣東勢
    鎮新盛里大愛三巷十一號住處內失竊）各一支予丁○○供擔保，詎丁○○竟明知
    該二支行動電話均係來路不明之贓物，仍予收受以擔保其債權。另丁○○復基於
    意圖為自己不法所有之概括犯意，（一）緣其向乙○○承租位於臺中市○○路○
    段八之五號二樓房屋居住，而於九十一年十二初某日，在該屋內拾獲姓名不詳之
    人遺留在屋內之陳怡謙身分證、汽車駕照及機車駕照各一張（該等證件均係陳怡
    謙於九十一年五月二十九日下午，在臺中市○○路與育才街附近遺失），竟將之
    據為己有予以侵占入己。（二）又於九十一年十二月八日十二時許，在其上址租
    屋處附近公園內，拾獲丙○○失竊之行車執照一張（係於九十一年十二月三日，
    在臺中市○○路○段與福林路口，連同其所有之車號ＮＰ—三五二八號自用小客
    車一同遭竊），亦據為己有予以侵占入己。嗣丁○○於九十一年十二月九日因飲
    酒滋事，在臺中市○○路○段七八八號前，為警帶回臺中市警察局第五分局文昌
    派出所詢問時，在其身上扣得上開丙○○遭竊之行車執照一張，警方並經其同意
    後，在其前開租屋處內，扣得上開行動電話二支及陳怡謙之證件三張。
二、案經臺中市警察局第五分局報告臺灣臺中地方法院檢察署檢察官偵查起訴。
    理  由
一、訊據被告丁○○對於右揭事實，除矢口否認有侵占陳怡謙證件之不法所有意圖外
    ，餘均坦承不諱，並辯稱：伊承租上址房屋並發現陳怡謙證件後，即詢問屋主乙○○該等證件為何人所有，乙○○稱可能是先前承租之學生所留下，伊乃將該等
    證件留在屋內，未曾動過該等證件，並無將該等證件據為己有之意云云。惟查，
    上開行動電話二支係林玉珊及林錦輝二人分別於上揭時地遭竊；丙○○所有之行
    車執照一張及陳怡謙所有之身分證、汽車駕照、機車駕照各一張，係如何於前述
    時地遭竊及遺失等節，業經證人林玉珊、林錦輝、陳怡謙於警詢中、證人丙○○
    於警詢及偵查中證陳在卷。又被告如何為擔保債權而明知許瑞平所交付供做擔保
    之上開行動電話二支均係來源不明之贓物，仍予以收受、如何於上開時地拾獲丙○○之行車執照並予以侵占入己及其如何因酒後滋事經警帶回派出所詢問，而為
    警在其身上查扣丙○○之行車執照一張，並帶同警員至其上址租住處內扣得前揭
    行動電話二支及陳怡謙之證件三張等事實，亦據被告於本院審理中供承屬實，核
    與證人即被告女友甲○○於警詢及偵查中證述情節相符，復有贓物認領保管單四
    張、丙○○所有之行車執照影本一張、車輛車牌失竊作業－查獲車輛認可資料一
    份及照片十張在卷可稽，被告右開收受贓物及侵占丙○○所有之行車執照之自白
    ，已足認確符真實，堪以採信。又被告於九十二年十二月初承租上開房屋時，即
    已發現屋內放有陳怡謙證件，已經被告於警詢及偵審中供明在卷，核與證人甲○○於偵查中證述情節相符。且被告於九十一年十二月初向乙○○承租上址房屋後
    ，並未向乙○○反映屋內留有陳怡謙證件，直至被告於上開時地為警查獲並交保
    釋放後，被告始告知乙○○屋內放有陳怡謙證件一節，業據證人乙○○於警詢中
    證述甚詳。是觀諸被告既於承租上址房屋時即已發現屋內留有陳怡謙證件，其竟
    未向屋主乙○○反映，亦未將該等證件交予警察，直至為警查獲後，始由警搜出
    陳怡謙證件等節觀之，被告在主觀上顯然具有侵占陳怡謙證件之不法所有意圖甚
    明，被告辯稱一發現陳怡謙證件即向乙○○反映，並無侵占意圖云云，顯係事後
    卸責之詞，不足採信。綜上所述，本案事證明確，被告犯行堪以認定。
二、核被告丁○○所為，係犯刑法第三百四十九條第一項之收受贓物罪、刑法第三百
    三十七條之侵占離本人持有之物罪（侵占丙○○行車執照一張部分）及刑法第三
    百三十七條之侵占遺失物罪（侵占陳怡謙身分證、汽車駕照及機車駕照各一張部
    分）。被告先後二次侵占犯行，時間緊接，方法相同，觸犯構成要件相同之罪名
    ，顯係基於概括犯意反覆為之，為連續犯，應依刑法第五十六條規定，從情節較
    重之侵占遺失物罪之一罪論，並加重其刑。被告所犯收受贓物罪及連續侵占遺失
    物罪二罪間，犯意各別，行為互殊，應予分論併罰。爰審酌被告前有違反麻醉藥
    品管理條例案件、竊盜罪及妨害兵役案件前科，有臺灣臺中地方法院檢察署刑案
    資料查註紀錄表及臺灣高等法院被告全國前案紀錄表各一份在卷可按，素行不佳
    、其犯罪之動機、目的、手段、所侵占物品之重要性及價值、所收受之贓物為行
    動電話二支、其犯罪後已依原緩起訴處分命令於九十二年七月十八日繳付一萬元
    予財團法人臺灣兒童家庭扶助基金會，有匯款回條一張在卷可稽（見九十一年度
    偵字第二四一九九號偵查卷第一九四頁收據存放袋內）及其坦承收受贓物、侵占
    離本人持有物罪之犯行，惟否認侵占遺失物罪犯行之態度等一切情狀，量處如主
    文所示之刑，並就其所處有期徒刑部分諭知易科罰金之折算標準及就其所處罰金
    刑部分諭知易服勞役之折算標準。
據上論斷，應依刑事訴訟法第二百九十九條第一項前段，刑法第五十六條、第三百四
十九條第一項、第三百三十七條、第四十一條第一項前段、第四十二條第二項，罰金
罰鍰提高標準條例第一條前段、第二條，判決如主文。
中      華      民      國    九十三    年      八      月     十九     日
                                  臺灣臺中地方法院刑事第十庭
                                    審判長法  官  郭  瑞  祥
                                          法  官  蔡  建  興
                                          法  官  江  奇  峰
右正本證明與原本無異。
如不服本判決，應於送達後十日內向本院提出上訴狀（須附繕本），上訴於臺灣高等
法院臺中分院。
                                          書記官
中      華      民      國    九十三    年      八      月     十九     日
附錄論罪科刑法條
刑法第三百四十九條第一項：
收受贓物者，處三年以下有期徒刑、拘役或五百元以下罰金。
刑法第三百三十七條
意圖為自己或第三人不法之所有，而侵占遺失物、漂流物或其他離本人所持有之物者
，處五百元以下罰金。
刑法第三百四十九條第一項：收受贓物者，處三年以下有期徒刑、拘役或五百元以下
                          罰金。
